臺灣臺北地方法院小額民事判決
                                   111年度北小字第2343號
原      告  周念民  
被      告  蔡鎮宇  
上列當事人間請求返還借款事件，於中華民國111年7月18日言詞
辯論終結，本院判決如下：
    主  文
被告應給付原告新臺幣伍萬肆仟元，及其中新臺幣壹萬捌仟元自
民國一百零九年四月七日起，其中新臺幣參萬陸仟元自民國一百
一十一年三月十六日起，均至清償日止，按年息百分之五計算之
利息。
原告其餘之訴駁回。
訴訟費用新臺幣壹仟元由被告負擔。
本判決原告勝訴部分得假執行。但被告如以新臺幣伍萬肆仟元為
原告預供擔保，得免為假執行。
    事實及理由
壹、程序事項
一、按當事人得以合意定第一審管轄法院，但以關於由一定法律
    關係而生之訴訟為限；前項合意，應以文書證之，民事訴訟
    法第24條定有明文。查兩造所簽訂之借據（下稱系爭借據）
    第7條合意以本院第一審管轄法院，是本院自有管轄權。
二、本件被告經合法通知，未於言詞辯論期日到場，查無民事訴
    訟法第386條所列各款情事 ，爰依原告聲請由其一造辯論而
    為判決。
貳、實體方面
一、原告主張：被告於民國108年11月25日向原告借款新臺幣（
    下同）24,000元，並於同年12月5日簽立系爭借據，約定借
    貸期間自108年11月25日起至109年4月6日止，期間屆滿時，
    被告應向原告清償，不得為部分清償或怠於清償，利息依年
    息5％計算。且被告於109年2月5日及同年6月23日再向原告借
    款24,000元及12,000元，並陸續還款共6,000元，尚欠54,00
    0元未清償，經原告多次催討，被告均未還款，爰依消費借
    貸之法律關係提起本件訴訟，並聲明：被告應給付原告54,0
    00元，及其中24,000元自109年4月6日起至清償日止，按年
    息5％計算之利息，其中30,000元自起訴狀繕本送達翌日起至
    清償日止，按年息5％計算之利息。
二、被告於言詞辯論期日未到場，亦未提出書狀為任何聲明或陳
    述。
三、本院得心證之理由
（一）本件原告主張上開事實，業據其提出系爭借據、玉山銀行
      交易明細表及通訊軟體Line對話紀錄截圖等件為證（見本
      院卷第13至29頁）。而被告已於相當時期受合法之通知，
      未於言詞辯論期日到場，亦未提出書狀爭執，依民事訴訟
      法第280條第3項準用同法第1項規定，視同自認，是應認
      原告之主張為真實。
（二）惟按「對於一人負擔數宗債務而其給付之種類相同者，如
      清償人所提出之給付，不足清償全部債額時，由清償人於
      清償時，指定其應抵充之債務」、「清償人不為前條之指
      定者，依左列之規定，定其應抵充之債務：一、債務已屆
      清償期者，儘先抵充。二、債務均已屆清償期或均未屆清
      償期者，以債務之擔保最少者，儘先抵充；擔保相等者，
      以債務人因清償而獲益最多者，儘先抵充；獲益相等者，
      以先到期之債務，儘先抵充。三、獲益及清償期均相等者
      ，各按比例，抵充其一部」、「借用人應於約定期限內，
      返還與借用物種類、品質、數量相同之物，未定返還期限
      者，借用人得隨時返還，貸與人亦得定一個月以上之相當
      期限，催告返還」，民法第321條、第322條、第478條分
      別定有明文。查被告於108年11月25日向原告借款24,000
      元後，於109年1月3日、23日各清償2,000元；又被告於10
      9年2月5日及同年6月23日，再向原告借款24,000元及12,0
      00元，而於同年5月1日、同年8月10日各清償1,000元之事
      實，有原告提出之玉山銀行交易明細表在卷可稽（見本院
      卷第15至17頁）。又查系爭借據之清償期為109年4月6日
      ，其餘二筆借款債務未定返還期限，而本件原告起訴狀繕
      本係於111年3月15日送達被告（見本院卷第41頁），依前
      開規定，其餘二筆借款債務之清償期應為送達日再加計1
      個月即111年4月16日，是被告於109年還款6,000元，應認
      係清償系爭借據之債務。據此原告就系爭借據之債權尚有
      18,000元（計算式：24,000－6,000＝18,000），其餘二筆
      借款之債權為36,000元（計算式：54,000－18,000＝36,000
      ）。
（三）末按給付有確定期限者，債務人自期限屆滿時起負遲延責
      任，給付無確定期限者，債務人於債權人得請求給付時，
      經其催告而未為給付，自受催告時起，負遲延責任，其經
      債權人起訴而送達訴狀，或依督促程序送達支付命令，或
      為其他相類之行為者，與催告有同一之效力；遲延之債務
      ，以支付金錢為標的者，債權人得請求依法定利率計算之
      遲延利息，但約定利率較高者，仍從其約定利率，民法第
      229條第1項、第2項、第233條第1項定有明文。查系爭借
      據之借貸期間係自108年11月25日起至109年4月6日止，被
      告應於109年4月6日清償全部借款，並自翌日起負遲延責
      任，是原告請求系爭借據部分之債權應自109年4月7日起
      算之約定利息即年息5％；另查本件原告起訴狀繕本係於11
      1年3月15日送達被告（見本院卷第41頁），則原告就其餘
      二筆債權部分請求加計自111年3月16日起算之法定遲延利
      息，核屬有據，逾此部分之請求，即不能准許。
四、從而，原告依消費借貸之法律關係，請求被告給付54,000元
    ，及其中18,000元自109年4月7日起，其中36,000元自111年
    3月16日起，均至清償日止，按年息5％計算之利息，為有理
    由，應予准許，逾此部分之請求，為無理由，應予駁回。
五、本件原告勝訴部分，係小額程序為被告敗訴之判決，依民事
    訴訟法第436條之20規定，應依職權宣告假執行。並依同法
    第392條第2項規定，宣告被告預供擔保，得免為假執行。
六、訴訟費用負擔之依據：民事訴訟法第79條。本件訴訟費用額
    ，依後附計算書確定如主文所示金額。
中　　華　　民　　國　　111 　年　　8 　　月　　 8　　日
                              臺北簡易庭
                                  法  官  郭麗萍
以上正本證明與原本無異。
如不服本判決，須以違背法令為理由，於判決送達後20日內向本
庭（臺北市○○區○○○路0 段000 巷0 號）提出上訴狀。（須
按他造當事人之人數附繕本）。如委任律師提起上訴者，應一併
繳納上訴審裁判費。
中　　華　　民　　國　　111 　年　　8 　　月　　 8　　日
                                  書記官  陳怡如
計    算    書
項    目                    金  額（新臺幣）      備  註
第一審裁判費               1,000元
合        計               1,000元

附錄：
一、民事訴訟法第436條之24第2項：
    對於小額程序之第一審裁判上訴或抗告，非以其違背法令為
    理由，不得為之。
二、民事訴訟法第436條之25：
    上訴狀內應記載上訴理由，表明下列各款事項：
    (一)原判決所違背之法令及其具體內容。
    (二)依訴訟資料可認為原判決有違背法令之具體事實。